【裁判字號】    95,交聲再,14
【裁判日期】    950306
【裁判案由】    過失致死
【裁判全文】
臺灣高等法院刑事裁定                95年度交聲再字第14號
    再審聲請人
    即受判決人    乙○○
    輔佐人即受
    判決人之母    甲○○
上列再審聲請人因過失致死案件，對於本院94年度交上易字第
207 號，中華民國95年1月17日第二審確定判決（第一審判決：
台灣台北地方法院93年度交易字第431號，起訴案號：台灣台北
地方法院檢察署93年度偵字第16145號），聲請再審，本院裁定
如下：
    主  文
再審之聲請駁回。
    理  由
一、本件再審意旨略稱：本院原確定判決（94年度交上易字第
    207號）認為檢察官指稱受判決人「撞死被害人後，拖達四
    個月未向被害人家屬致意，甚連一通慰問電話都無，其後被
    害人家屬透過新店市公所進行調解，被告（即受判決人，下
    同）亦未理睬，而原審判決竟謂被告肇事後態度良好，原審
    以此為由作為量刑參考，被害人家屬等認此無法令人心服而
    提起上訴，查被告承認確未參與被害人家屬申請之新店市公
    所之調解，且一再推脫稱被害人父母未善加教導被害人如何
    穿越道路，以致有此不幸等，被告未能確實懺悔因其高速行
    駛機車之過失行為致一條人命之喪失，對被害人家屬之傷痛
    未予必要之安撫」等情，因認公訴人就此提起上訴尚非無理
    由，且原判決亦有前揭之未洽，因而將原判決撤銷改判，並
    審酌被告過失之程度，所致之危害、肇事後之態度、尚未能
    與被害人家屬達成民事和解，未徵得被害人家屬之原宥等一
    切情狀，量處較第一審判決更不利於被告之刑（經查為有期
    徒刑七月）云云。然查原確定判決認「被告撞死被害人後，
    拖達四個月未向被害人家屬致意，甚連一通慰問電話都無，
    其後被害人家屬透過新店市公所進行調解，被告亦未理睬」
    等情，全與事證相悖。本件車禍發生後，被害人之生父王界
    即於當天至警局對被告惡言相向，並要求警方移送被告至檢
    察署且「不准交保」，被告雖懾於其怒，惟避免與被害人之
    父母正面相迎，而遭渠等不理性之言行導致意外，乃與家父
    家母商議對被害人之關心與協助，主要由被告之母甲○○代
    被告對被害人之父母為時值之關心與協助，包括於被害人受
    傷住院一週期間，數次至醫院探視，前間於車禍次日，被告
    之父母前往醫院探視，被害人之父母不予理會，被告之母見
    被害人昏迷未醒，當天即自行求取「回魂符」，懇求被害人
    之母試用。事發後第三天及第四天中午，被告之母連續至醫
    院探望被害人有無改善，由於被告一直未甦醒，被告之母乃
    要求被害人之母提供被害人之衣服再試一次，而於事發後第
    六天再送去醫院，盡其所能試圖救回被害人之魂魄；被告得
    知被害人不幸往生，乃請被告之母以行動電話與被害人之父
    聯繫，希望由被告陪同其父參加告別式，遭被害人之父回絕
    ，嗣被告之母再打電話與被害人之父聯繫，表示再探詢頭七
    於何時何處舉行，以便被告參加，並願無償提供一骨灰塔位
    予被害人，再遭被害人之父回絕，被告對被害人之父母表示
    一切善意，均遭被害人之父拒絕等情，均並於原確定判決程
    序進行中以狀紙陳報（參見94年11月21日答辯狀），乃原確
    定判決對此重要證據竟不予調查審酌；另關於聲請新店市市
    公所調解委員會一節，其提出聲請者乃被告與其父母，因調
    解期日適逢被告就讀學校業已開學，被告乃委由其父親代理
    進行調解，並非如公訴人所指被告未理睬，僅因被害人之父
    母請求金額過於龐大且不合理致調解未成立（參見94年11月
    21日答辯狀）。以上事證均可查證，原確定判決漏未審酌；
    再原審既認定被告係自首，卻未於判決理由中併予斟酌量刑
    ，亦容有未洽。綜上，本案雖經判決確定，惟既有足生影響
    於判決之重要證據漏未審酌，爰依刑事訴訟法第421條規定
    聲請再審；至於其他理由容請於向台灣台北地方法院檢察署
    聲請閱卷後再予補陳云云。
二、惟按刑事訴訟法第四百二十一條規定，不得上訴於第三審法
    院之案件，除前條規定外，其經第二審確定之有罪判決，如
    就足生影響於判決之重要證據漏未審酌者，亦得為受判決人
    之利益，聲請再審。所謂漏未審酌乃指第二審判決前已發現
    而提出之證據，未予審酌而言，苟被捨棄之證據，已於理由
    內敘明其捨棄之理由者，即非漏未審酌。又所謂重要證據，
    必須該證據已足認定受判決人應受無罪、或免訴、或輕於原
    審所認定之罪名方可，如不足以推翻原審所認定罪刑之證據
    ，即非足生影響於原判決之重要證據。
三、經查：觀諸本件再審聲請意旨所稱，無非基於（一）被告係
    自首，為原確定判決卻未於判決理由中併予斟酌。（二）原
    確定判決認定「被告撞死被害人後，拖達四個月未向被害人
    家屬致意，甚連一通慰問電話都無，其後被害人家屬透過新
    店市公所進行調解，被告亦未理睬」等情，全與事證相悖云
    云等情，為聲請本件再審之依據。然查：（一）原確定判決
    理由二已記載：「又被告於犯罪未被有偵查權之機關或公務
    員發覺前，向台北縣警察局新店分局警員洪誌遠自首犯行，
    並接受審判，依自首之規定減輕其刑。」等語（見該判決第
    3頁5行起），並於論結法條欄引用刑法第62條前段作為依據
    （見該判決第3頁倒數第4行）。即此，再審聲請意旨所稱：
    「被告係自首，為原確定判決卻未於判決理由中併予斟酌」
    云云，即與事實不符。（二）另查聲請雖指稱原確定判決所
    載：「被告撞死被害人後，拖達四個月未向被害人家屬致意
    ，甚連一通慰問電話都無，其後被害人家屬透過新店市公所
    進行調解，被告亦未理睬」等語，與卷證資料不符，此有其
    所庭呈之94年11月21日答辯狀足稽云云。然查觀諸原審判決
    理由三雖記載；「被告撞死被害人後，拖達四個月未向被害
    人家屬致意，甚連一通慰問電話都無，其後被害人家屬透過
    新店市公所進行調解，被告亦未理睬」等語（見該判決第3
    頁三第6行起，至第9行止），但於其後復記載：「爰審酌被
    告過失之程度，所致之危害、肇事後之態度、尚未能與被害
    人家屬達成民事和解，未徵得被害人家屬之原宥等一切情狀
    ，處如主文所示之刑。」等語（見該判決第3頁三第15行起
    ，至第18行止），凡此足見原確定判決上開所稱無非僅係原
    確定判決引述並認定公訴人指摘第一審判決認定「被告肇事
    後態度良好」一節是否妥當公允之論敘，並與第一審判決其
    他違誤之處，同時作為撤銷改判之理由而已（見該判決第3
    頁三第6行起，至第15行止），尚非直接執供為量刑之依據
    至明。退而言之，聲請人自肇事（經查肇事日期為93年8月7
    日）後，遲至原確定判決時（經查係95年1月17日），歷經
    時間已有一年五月之久，竟對被害人家屬方面毫未進行任何
    實質賠償（諸如給付或提存賠償金），雖因與被害人家屬間
    難免對於賠償之方式及金額存有齟齬，但畢竟聲請人乃肇事
    之源頭，理應容忍並盡力挽求被害人家屬之諒解，以求於審
    判過程中取得較有利之量刑結果，但本案聲請人遲至原確定
    判決辯論終結前，對於和解事宜毫無任何進展突破，未見有
    主動給付或提存賠償金之舉措，足見聲請人方面所稱其有和
    解之誠意云云，無非口惠不實之語，並參諸聲請人竟於審理
    時為求規避超速行駛之肇事責任，指稱：「被害人父母未善
    加教導被害人如何穿越馬路」云云（見該判決第3頁三第12
    行起，至第13行止），足見本院原確定判決認定聲請人肇事
    後態度並非良好，信而有徵，絕非毫無依據。復查刑事訴訟
    法第421條所謂重要證據，必須該證據已足認定受判決人應
    受無罪、或免訴、或輕於原審所認定之罪名方可，已如前述
    。茲查縱認本件再審意旨所稱原確定判決認定其肇事後態度
    並非良好一節，容有斟酌之餘地，衡情亦非核與上開說明所
    稱：「該證據已足認定受判決人應受無罪、或免訴、或輕於
    原審所認定之罪名」云云相符之情形。
四、綜上所述，本院前揭原確定判決依調查證據所得，而認定聲
    請人確有過失致死之犯行，其證據之斟酌取捨，並無違背一
    般經驗法則及論理法則之情事，聲請人於判決確定前之答辯
    ，為原確定判決所摒棄不採，原確定判決已詳為說明理由。
    聲請人所提出之各節，不足以推翻原確定判決所憑以定罪之
    證據。且上開證據亦不足認定受判決人應受無罪、或免訴、
    或輕於原審所認定之罪名。依首揭之說明，自非屬重要證據
    漏未審酌。從而，聲請人所舉各項理由，與聲請人犯罪之成
    立無涉，均非屬刑事訴訟法第421條所謂重要證據漏未審酌
    之再審事由。即此，其再審之聲請，於法不合，應予駁回。
五、據上論結，應依刑事訴訟法第433條裁定如主文。
中    華    民    國    95    年    3     月    6     日
                  刑事第九庭審判長法  官  李文成
                                  法  官  王復生
                                  法  官  周盈文
以上正本證明與原本無異。
不得抗告。
                                  書記官  余姿慧
中    華    民    國    95    年    3     月    6     日


司法院資訊處製作；財團法人民間司法改革基金會備份。
